臺灣板橋地方法院刑事判決　　　　　　　94年度訴緝字第10號
公　訴　人　臺灣板橋地方法院檢察署檢察官
被　　　告　甲○○
指定辯護人　本院公設辯護人　乙○○
上列被告因妨害國幣懲治條例案件，經檢察官提起公訴（92年度
偵字第9830號），本院判決如下：
    主  文
甲○○無罪。
    理  由
一、公訴意旨略以：被告甲○○及同案被告余君榮（另發布通緝
    中）、張啟輝（現由臺灣高等法院以94年度上訴字第857 號
    審理中）、張智翔（業經本院以92年度訴字第2577號判處有
    期徒刑年捌月，嗣經臺灣高等法院以93年度上訴字第3571
    號判決上訴駁回）、陳世華（另案偵查中）、姓名年籍不詳
    綽號「黑豬」之成年男子6 人，共同基於意圖供行使之用而
    偽造新版新臺幣鈔券之犯意聯絡，自不詳時間起，由其等購
    買螢光筆心、手提電腦、數據機、防偽線貼紙、浮水印章、
    石膏粉、切割刀、切割刀片、計算機、鐵尺、驗鈔機、砂紙
    等作為偽造新版新臺幣鈔券工具之用，並在不詳地點及推由
    同案被告張智翔出面承租址設臺北縣新莊市○○路740 之4
    號「龍鳳客棧旅館」507 號房、推由同案被告陳世華承租同
    旅館514 號、516 號房等處，以前揭工具進行實際印製工作
    ，以供日後行使之用，並持有偽製而成之偽鈔。同案被告張
    智翔於偽製完成後，並在臺北縣新莊市鴻金寶戲院，行使數
    額不詳之偽鈔；同案被告陳世華為達換鈔洗錢之目的，於92
    年4 月16日凌晨某時，向不知情之友人蘇冠華佯稱欲外出買
    東西，爰由蘇冠華駕駛車號5G-5940 號自小貨車搭載同案被
    告陳世華至臺北縣樹林地區，於同日上午10時30分許至位在
    臺北縣樹林市○○路○ 段59號被害人陳啟煒經營之桂蘭便利
    商店，持前述偽造之面額新臺幣（下同）1000元之紙幣購買
    峰牌香煙與輝龍牌打火機，共計75元，並找得925 元，待被
    害人陳啟煒發覺此紙幣並無防偽線而追出時，同案被告陳世
    華已搭乘前述自小貨車往臺北縣樹林市○○路○ 段方向逃逸
    ，同案被告陳世華又於同日上午10時40分許再至位於臺北縣
    樹林市○○路與中華路路口被害人張容菁開設之凱薩西點麵
    包店，再以另一偽造之面額1000元之紙幣購買麵包，共計17
    0 多元，被害人張容菁發覺此張1000元鈔非但大小有異、厚
    度不同且不會變色，故告知同案被告陳世華此紙幣為偽鈔後
    ，同案被告陳世華即放棄購買離去，適為桂蘭便利商店負責
    人陳啟煒於店口攔下同案被告陳世華並報警處理，並扣得偽
    造之面額1000元之紙幣8 張及在車號5G-5940 號自小貨車車
    上查得於桂蘭便利商店所購得之峰牌香煙1 包及輝龍牌打火
    機1 只。復嗣於92年5 月7 日晚上10時30分許，經警在「龍
    鳳客棧旅館」507 號房、514 號房、516 號房查獲其5 人，
    並扣得螢光筆心2 支、手提電腦1 臺、數據機1 臺、防偽線
    貼紙4 張、浮水印章4 個、石膏粉2 瓶、切割刀1 支、切割
    刀片1 盒、計算機1 臺、鐵尺2 支、驗鈔機1 臺、砂紙2 張
    及偽造之新版新臺幣1000元紙鈔成品136 張、偽造之新版新
    臺幣1000元紙鈔半成品230 張、偽造新版新臺幣500 元紙鈔
    24張等物，因認被告甲○○涉犯妨害國幣懲治條例第3 條第
    1 項之偽造幣券罪嫌等語。
二、公訴人認被告甲○○涉有偽造貨幣犯嫌，係以被告甲○○於
    警詢及偵查中之供述、同案被告張啟輝、張智翔、陳世華於
    警詢及偵查中之供詞、同案被告余君榮於警詢時之供述、證
    人蕭博森、朱天尚之證述、臺北縣政府警察局新莊分局丹鳳
    派出所臨檢紀錄表、搜索扣押筆錄、龍鳳客棧住宿旅客報表
    、警製偽鈔照片6 張、扣案之螢光筆心2 支、手提電腦1 臺
    、數據機1 臺、防偽線貼紙4 張、浮水印章4 個、石膏粉2
    瓶、切割刀1 支、切割刀片1 盒、計算機1 臺、鐵尺2 支、
    驗鈔機1 臺、砂紙2 張、偽造之新版新臺幣1000元紙鈔成品
    136 張、偽造之新版新臺幣1000元紙鈔半成品230 張、偽造
    新版新臺幣500 元紙鈔24張、中央印製廠92年6 月11日中印
    發字第0920002572號函文及臺灣板橋地方法院檢察署92年度
    偵字第8196號起訴書等資為其論據。
三、按犯罪事實應依證據認定之，無證據不得認定犯罪事實；又
    不能證明被告犯罪者，即應諭知無罪之判決，刑事訴訟法第
    154 條第2 項、第301 條第1 項分別定有明文。次按認定不
    利於被告之事實，須依積極證據，苟積極證據不足為不利於
    被告事實之認定時，即應為有利於被告之認定，更不必有何
    有利之證據。又認定犯罪事實所憑之證據，雖不以直接證據
    為限，間接證據亦包括在內，然而無論直接或間接證據，其
    為訴訟上之證明，須達於通常一般人均不致有所懷疑，而得
    確信其為真實之程度，始得據為有罪之認定，最高法院30年
    上字第816 號及76年臺上字第4986號判例意旨可資參照。
四、訊據被告甲○○堅決否認有何偽造貨幣犯行，辯稱：當天是
    余君榮叫伊過去龍鳳客棧，因伊剛戒治回來，且和老婆處不
    好，心情很壞，下午5 點多就跟陳世華、張啟輝一起進去，
    伊進去時有看到吸食器、打火機、殘渣袋，剛開始是和余君
    榮聊天，後來有施用毒品，過沒多久警察來敲門，伊看到余
    君榮慌慌張張地跑來跑去，之後才去開門，警察進去後，在
    衣櫃裡搜出余君榮的手提包內都是偽鈔，伊才知道滿屋子都
    是偽鈔等語。經查：
  (一)證據能力方面
    1.按被告以外之人於審判外之言詞或書面陳述，除法律有規
      定者，不得作為證據，刑事訴訟法第159 條第1 項定有明
      文。查同案被告余君榮、張智翔於警詢時之陳述，屬被告
      以外之人於審判外之陳述，且經辯護人於本院準備程序中
      聲明異議，自均無證據能力。
    2.次按被告以外之人於檢察事務官、司法警察官或司法警察
      調查中所為之陳述，與審判中不符時，其先前之陳述具有
      較可信之特別情況，且為證明犯罪事實存否所必要者，得
      為證據，刑事訴訟法第159 條之3 定有明文。經查：
      (1)同案被告張智翔於92年5 月8 日凌晨0 時20分許接受臺
        北縣政府警察局新莊分局丹鳳派出所警員詢問時所製作
        之筆錄記載：「（問：警方在查獲之現場所扣押之成品
        偽造是何人完成的？）是我與余君榮、張啟輝、甲○○
        、陳世華共同完成的」等語（見臺灣板橋地方法院檢察
        署92年度偵字第9830號偵查卷第16頁），於同日上午10
        時30分許接受臺北縣政府警察局新莊分局刑事組偵查員
        詣問時所製作之筆錄記載其供稱：「有一名綽號黑豬之
        ，我負責畫偽鈔上螢光部分，余君榮負責偽鈔切割，張
        啟輝與陳世華負責清點鈔票，綽號黑豬（年籍資料不詳
        ）負責防偽線粘貼及浮水印印上鈔票，甲○○我未看見
        他在做什麼」等語（見同上偵查卷第17頁），而其嗣於
        本院審理同案被告張啟輝妨害國幣懲治條例案件時改稱
        ：「（問：你或其他人是否有參與偽鈔的製作？）那時
        候我只有和陳世華去行使偽鈔。是余君榮拿偽鈔給我和
        陳世華去鴻金寶戲院。我們是拿偽鈔去洗真錢」等語（
        見本院94年1 月20日審判筆錄），則同案被告張智翔於
        司法警察調查中所為之陳述雖與審判中不符，然同案被
        告張智翔於92年5 月8 日凌晨0 時20分許接受臺北縣政
        府警察局新莊分局丹鳳派出所警員詢問時，僅概括敘述
        其與被告甲○○、同案被告余君榮、張啟輝、陳世華共
        同製造偽鈔一節，至其分工情形、偽造方法、過程等細
        節均未陳明，尚難認其該次供述有何特別可信之處；又
        同案被告張智翔於本院審理同案被告張啟輝妨害國幣懲
        治條例案件時陳稱：「（問：於警局時稱在場的每個人
        都有做偽造國幣這件事，有何意見？）當時我在警局有
        吃藥，那時候很害怕，不知道怎麼講，就亂講」等語（
        見本院94年1 月20日審判筆錄），經本院勘驗同上偵查
        卷附錄音帶結果，均查無同案被告張智翔於92年5 月8
        日上午10時30分許接受臺北縣政府警察局新莊分局刑事
        組偵查員詢問時之錄音內容，有本院93年6 月16日勘驗
        筆錄1 件附卷足按，本院無從查證同案被告張智翔是否
        出於自由意志而為陳述，以及該筆錄內容是否與其在自
        由意志下之陳述相符，自難認定其該次陳述具有較可信
        之特別情況。從而，同案被告張智翔於司法警察調查時
        所為之陳述雖與審判中之陳述不符，然其先前陳述並不
        具特別可信之情形，尚與刑事訴訟法第159 條之3 規定
        不符。
      (2)至同案被告余君榮未曾於審判中為任何陳述，自無認有
        何其先前於警詢時之陳述較審判中之陳述具有較可信之
        特別情況而得為證據之例外情形，併予敘明。
    3.復按被告以外之人於審判外之陳述，經當事人於審判程序
      同意作為證據，法院審酌該言詞陳述或書面陳述作成時之
      情況，認為適當者，亦得為證據。當事人、代理人或辯護
      人於法院調查證據時，知有第159 條第1 項不得為證據之
      情形，而未於言詞辯論終結前聲明異議者，視為有前項之
      同意，刑事訴訟法第159 條之5 定有明文。查被告甲○○
      及其辯護人對於同案被告張啟輝、陳世華於警詢時之陳述
      ，在本院準備程序中經提示渠等筆錄並告以要旨，就證據
      能力一節均表示無意見，且未於本案言詞辯論終結前聲明
      異議，本院審酌同案被告張啟輝、陳世華陳述作成時之情
      況，並無不適當之情形，自均得為證據。
    4.又按被告以外之人於偵查中向檢察官所為之陳述，除顯有
      不可信之情況者外，得為證據，刑事訴訟法第159 條之1
      第2 項定有明文。查被告甲○○及其辯護人對於同案被告
      張啟輝、張智翔、陳世華於偵查中向檢察官所為之陳述，
      並未陳明有何顯不可信之情況，亦均得為證據。
    5.末按被告以外之人於審判外向法官所為之陳述，得為證據
      ，刑事訴訟法笫159 條之1 第1 項定有明文。查證人江秉
      昱、朱天尚、曾傳銀、陳世華於本院審理同案被告張智翔
      妨害國幣懲治條例案件時具結後之陳述，以及證人即同案
      被告張智翔於本院審理同案被告張啟輝妨害國幣懲治條例
      案件具結後之陳述，均得為證據。
  (二)實體方面
    1.同案被告張啟輝、陳世華於警詢、偵查中以及同案被告張
      智翔於偵查中均未自白參與製造偽鈔犯行或目睹被告甲○
      ○製造偽鈔之經過，是渠等供詞均無法據為不利為被告甲
      ○○之認定。
    2.被告甲○○及同案被告余君榮、張啟輝、張智翔、陳世華
      等人於92年5 月7 日晚間10時30分許，經警據「龍鳳客棧
      旅館」負責人曾傳銀提供有人行使偽鈔之資訊，而前往該
      旅館第507 號房間進行臨檢，當時在桌上、行李袋內及房
      間內其他處所起獲螢光筆心2 支、手提電腦1 臺、外接式
      磁碟光碟機1 臺、防偽線貼紙4 張、浮水印章4 個、石膏
      粉2 瓶、切割刀1 支、切割刀片1 盒、計算機1 臺、鐵尺
      2 支、砂紙2 張、面額新臺幣1000元通用紙幣成品136 張
      、半成品230 張、面額新臺幣500 元通用紙幣成品24張，
      另在第514 號房間內扣得驗鈔機1 臺等事實，業據證人即
      前往查獲現場進行臨檢之臺北縣政府警察局新莊分局丹鳳
      派出所警員江秉昱、朱天尚、「龍鳳客棧旅館」負責人曾
      傳銀及同案被告陳世華於本院審理同案被告張智翔妨害國
      幣懲治條例案件時具結證述屬實（見本院93年5 月13日、
      同年8 月13日、同年7 月1 日及同年9 月13日審判筆錄）
      ，而扣案之通用紙幣成品暨半成品經送中央印製廠鑑定結
      果，認除編號EL721506VH號之面額新臺幣500 元通用紙幣
      係為真鈔外，其餘均係以彩色噴墨方式仿印，無凹版印紋
      凸起效果，紙質與真鈔不同，左下角面額數字以亮光物質
      或彩色噴墨仿折光變色油墨，部分偽鈔，以透明墨仿隱藏
      字，以螢光筆繪製仿紙張螢光纖維絲，水印及安全線以灰
      色墨在紙張背面仿造，其中面額新臺幣1000元通用紙幣成
      品及面額新臺幣500 元通用紙幣成品之安全線係以黏貼箔
      膜或燙印箔膜（均含面額數字）仿鈔券正面五段裸露部分
      ，均屬偽造無訛，此有該廠92年6 月11日中印發字第0920
      002572號函（同上偵查卷第158 頁及第159 頁），並有扣
      案偽鈔照片1 幀存卷足憑（見同上偵查卷第60頁）。然扣
      案之手提電腦1 臺，經送內政部警政署刑事警察局使用專
      業鑑識軟體EnCase進行勘驗結果，未明確發現與製作偽鈔
      相關之圖檔，此有該局93年9 月22日刑偵9(2)字第093019
      4244號函在卷可查，證人江秉昱亦證述稱當時手提電腦及
      數據機是關機狀態，現場未查到空白紙張等情屬實（見本
      院93年5 月13日審判筆錄），當時復未扣得裁剪紙張所餘
      碎屑之事實，有臺北縣政府警察局新莊分局扣押物品目錄
      表1 件在存卷足憑，且經本院於審理同案被告張智翔妨害
      國幣懲治條例案件時當庭勘驗前開扣押物品結果，確認螢
      光筆心2 支均未開啟、包裝完整，數字「1000」之橡皮圖
      章並無使用痕跡等情無訛，有本院93年7 月1 日審判筆錄
      1 件可證，是查扣之手提電腦內既未存有與製造偽鈔相關
      之圖檔，現場復未發現供以印製偽鈔之空白紙張及裁剪偽
      鈔所餘紙屑，公訴人所指被告等人用以製造偽鈔之工具即
      螢光筆心、浮水印章等物，均無使用之痕跡，自無僅以在
      被告等人所處房間內扣得前開物品，即認定渠等有偽造貨
      幣之事實。
    3.證人即同案被告張智翔於本院審理同案被告張啟輝妨害國
      幣懲治條例案件時證述稱：「（問：你或其他人是否有參
      與偽鈔的製作？）那時候我只有和陳世華去行使偽鈔。是
      余君榮拿偽鈔給我和陳世華去鴻金寶戲院。我們是拿偽鈔
      去洗真錢。（問：張啟輝、甲○○是否有同意你們二人這
      麼做？）那時候我跟陳世華在一起，沒有跟甲○○、張啟
      輝在一起... （問：你那時候所洗的錢都交給誰？）余君
      榮。（問：余君榮是否有分給大家一起用？）這個我不知
      道，他只有拿毒品給我吸食，錢沒有拿給我」等語（見本
      院94年1 月20日審判筆錄），證人即同案被告陳世華亦於
      本院審理同案被告張智翔妨害國幣懲治條例案件時具結證
      稱：「（問：在民國九十二年四月十五日晚上，在台北縣
      新莊市鴻金寶購物廣場附近，有無自他人收受偽造之一千
      元紙幣？）有。（問：向何人收受偽造的紙幣？收受多少
      張？）收受幾張我忘了，是向張智翔收受。（問：詳細的
      經過？）是張智翔打電話給我，說我不用出本錢，我去換
      錢，我們一人分一半。（問：你總共去換了幾次？）就去
      樹林那邊，算兩次。一次是桂蘭便利店，一次是凱薩西點
      麵包店。一共換了九百多，桂蘭便利店是拿一張偽鈔去換
      ，去買煙，換到九百多。凱薩西點麵包店有去換，但是沒
      有換到，就被桂蘭便利商店的老闆衝過來抓起來。（問：
      認不認識余君榮、張啟輝、甲○○？）比較認識甲○○，
      其他兩個人有見過不怎麼認識」等語（見本院93年9 月15
      日審判筆錄），則渠等僅供陳其個人持偽造貨幣向他人兌
      換真鈔以行使之事實，並未指認被告甲○○有授意、參與
      實施行使偽造貨幣或事後分得任何不法利益之情事，自難
      僅以被告甲○○與其二人在同室為警查獲一節，即推論被
      告甲○○與渠等有共同行使偽造貨幣之犯意聯絡與行為分
      擔。
    4.綜上所述，依公訴人所舉之證據方法尚無法證明被告甲○
      ○有偽造新臺幣紙幣或持以行使等行為，而使本院達於確
      信其有偽造幣券犯行。此外，復查無其他積極證據足認被
      告甲○○有公訴意旨所指犯行，揆諸首揭說明，自應諭知
      無罪之判決。
據上論斷，應依刑事訴訟法第301 條第1 項前段，判決如主文。
本案經檢察官陳鴻濤到庭執行職務。
中　　華　　民　　國　　94　　年　　3 　　月　　30　　日
                  刑事第九庭審判長法　官  胡  堅  勤
                                  法  官  李  君  豪
                                  法  官  王  瑜  玲
上列正本證明與原本無異。
如不服本判決，應於判決送達後10日內向本院提出上訴狀（應附
繕本），上訴於臺灣高等法院。
中　　華　　民　　國　　94　　年　　3 　　月　　31　　日
                                  書記官  黃  頌  棻
